【裁判字號】    88,交上易,1552
【裁判日期】    890321
【裁判案由】    過失傷害
【裁判全文】
臺灣高等法院臺南分院刑事判決        八十八年度交上易字第一五五二號  Ａ
      上  訴  人
      即  被  告  乙  ○  ○
右上訴人因過失致重傷害案件，不服臺灣嘉義地方法院八十八年度交易字第一九七號
中華民國八十八年七月三十一日第一審判決（起訴案號：臺灣嘉義地方法院檢察署八
十八年度偵字第三三四六號），提起上訴，本院判決如左：
      主      文
原判決撤銷。
乙○○因過失傷害人致重傷，處有期徒刑伍月。如易科罰金，以參佰元折算壹日。緩
刑參年。
      事      實
一、乙○○於民國（下同）八十八年一月十九日二十三時三十五分許，酒後駕駛車號
    Ｓ六─一八○二號自用小客車，沿時速限制為每小時四十公里之嘉義市○○路，
    由東往西方向行駛，途經垂楊路與西榮街口，應注意車輛行駛時，駕駛人應注意
    車前狀況，隨時採取必要之安全措施及依時速限制行駛。而依當時情形，又無不
    能注意之情事，竟疏於注意，並以高達每小時七十公里以上之車速急駛，適撞及
    沿垂楊路由東往西行駛，在禁止迴轉之垂楊路與西榮街口，貿然迴轉之丙○○所
    駕駛車號六九二─八三六七號重機車，致丙○○人車倒地，使丙○○受有右側股
    骨骨折、股骨粉碎性骨折、雙側脛腓骨粉碎性骨折、左側骨盆骨折、右肩挫傷並
    關節脫臼、右頸椎神經損傷，及右臂神經斷裂上肢機能不全、肌肉萎縮無法上舉
    之重傷害。乙○○於未被有偵查權之公務員或機關發覺前，主動向到場處理之警
    員甲○○自首後，並接受裁判。
二、案經丙○○訴由嘉義市警察局第一分局移送臺灣嘉義地方法院檢察署檢察官偵查
    起訴。
      理      由
一、右揭事實，業據上訴人即被告乙○○坦承不諱，並有道路交通事故調查報告表附
    卷可證。而被害人丙○○確因本件車禍，受有右側股骨骨折、股骨粉碎性骨折、
    雙側脛腓骨粉碎性骨折、左側骨盆骨折、右肩挫傷並關節脫臼、右頸椎神經損傷
    ，及右臂神經斷裂上肢機能不全、肌肉萎縮無法上舉之重傷害等情，亦有天主教
    聖馬爾定醫院診斷證明書二紙在卷可稽，並據證人即天主教聖馬爾定醫院診治醫
    師斐有成到庭證述：「（問：診斷證書所載丙○○右臂神經斷裂喪失機不全肌內
    萎縮，則病患其右臂依目前技術可否恢復？）：：如神經斷裂依目前技術無法恢
    復。」、「（問：所謂無法恢復即無法依其意識自由活動？）對。」、「（問：
    關節可否彎曲？）：：可以部分彎曲，亦可能無法上舉。」、「（問：是否可以
    書寫？）那時是無法書寫。」等語在卷，復經原審法院及本院當庭勘驗丙○○之
    右手確仍不能執筆書寫等情屬實，則就被害人丙○○右手臂所受之傷勢以觀，其
    確已達毀敗之程度無訛（最高法院六十二年度台上字第三四五四號判例參照）。
    此外，復有肇事車輛受損相片八幀、酒精濃度測試表一紙在卷足憑，事證已甚明
    確。按行車速度，依標誌之規定，無標誌者，在市區道路，時速不得超過四十公
    里；汽車行駛時，駕駛人應注意車前狀況，並隨時採取必要之安全措施，道路交
    通安全規則第九十三條第一項第一款、第九十四條第三項分別定有明文。查被告
    係領有駕駛執照，此據其在警訊時供承明確，是其應遵守上開規定，而肇事當時
    係晴天，無視距不良情事，路況亦為乾燥、無缺陷、無障礙之柏油路面，此有前
    開調查報告表在卷可稽，顯見被告當時亦無不能注意之情事，其應注意能注意，
    而竟疏未注意車前狀況，並隨時採取必要之安全措施，猶以每小時高達七十公里
    之車速行駛，肇致本件事故，其應負過失罪責甚明。復按汽車迴車時，在禁止左
    轉路段，不得迴車，道路交通安全規則第一百零六第三款，定有明文。而被害人
    丙○○所行駛之上開路段為有禁止左轉之標誌，此有現場照片附卷可稽（警卷第
    九頁），雖丙○○違反前揭規定，貿然為迴車行為，其就本件車禍之發生為與有
    過失，惟此仍不解被告前揭之過失責罪。又被害人丙○○確因本件車禍而受有前
    開重傷害，已如前述，則被告之過失行為與被害人之重傷害間，顯有相當因果關
    係，應堪以認定。被告對此傷害所產生之加重結果，在通常觀念上，並無不能預
    見情事，自應就傷害之加重結果負其責任。故被告之事證明確，犯行洵堪認定。
二、核被告乙○○所為，係犯刑法第二百八十四條第一項後段之過失傷害致重傷罪，
    又被告肇事後經測量其吐氣所含酒精成份，每公升高達零點七二毫克，顯已超過
    每公升零點二五毫克不得駕車行駛之規定，應屬酒醉駕車無訛，爰依道路交通管
    理處罰條例第八十六條第一項規定，加重其刑。又被告肇事後未被有偵查權之公
    務員或機關發覺其為犯嫌前，留在事故現場向到場處理之警員甲○○自承犯行，
    此據被告於原審中供稱：車禍發生時伊有用大哥大叫救護車及警察來等語（見原
    審卷第二十六頁反面），並經警員甲○○於本院調查時到庭證稱：伊到現場，被
    告有在場，有承認伊駕車肇事等語屬實（見本院八十八年九月三十日訊問筆錄）
    ，進而接受裁判，合乎自首之要件，應依刑法第六十二條前段之規定減輕其刑，
    爰依法先加重後減輕之。
三、原審認被告之罪證明確，因予論罪科刑，固非無見。惟原判決未依自首之規定減
    輕其刑，已有未洽。被告上訴意旨指摘原判決量刑過重，雖為無理由，然原判決
    既有上述可議之處，自應由本院將原判決撤銷改判。爰審酌被告之素行、過失之
    程度、犯後已達成民事上調解，有調解筆錄一份附本院卷足稽，被害人所生之損
    害減輕及犯罪後態度等一切情狀，改量處如主文第二項所示之刑，並諭知易科罰
    金之折算之標準。查被告未曾受有期徒刑以上刑之宣告，有卷內前科表可查，經
    此偵序教訓，應知警惕諒無再犯之虞，本院認所宣告之刑，以暫不執行為適當，
    併諭知緩刑三年，以勵自新。
據上論斷：應依刑事訴訟法第三百六十九條第一項前段、第三百六十四條、第二百九
十九條第一項前段，道路交通管理處罰條例第八十六條第一項、刑法第二百八十四條
第一項後段、第六十二條前段、第四十一條、第七十四條第一款，罰金罰鍰提高標準
條例第一條前段、第二條，判決如主文。
本案經檢察官蘇南桓到庭執行職務。
中    華    民    國      八十九      年      三      月      二十一    日
                                  臺灣高等法院臺南分院刑事第一庭
                                      審判長法官  鄭    文    肅
                                            法官  楊    明    章
                                            法官  王    浦    傑
右正本證明與原本無異。
不得上訴。
                                      法院書記官  張    清    良
中    華    民    國      八十九      年      三      月      二十三    日
附錄：
刑法第二百八十四條第一項後段：致重傷者，處一年以下有期徒刑、拘役或五百元下
                              罰金。


司法院資訊處製作；財團法人民間司法改革基金會備份。
